最高法院刑事判決　　　　　　　　　　　　　　　　　九十三年度台上字第五三號
　　上　訴　人　甲○○
　　　　　　　　　　　　（另案在台灣台中監獄台中分監執行）
　　　　　　　　丙○○
　　　　　　　　　　　　（另案在台灣台中監獄執行）
　　　　　　　　乙○○
右上訴人等因強盜案件，不服台灣高等法院台中分院中華民國九十二年十月九日第二
審判決（九十二年度上訴字第一三四三號，起訴案號：台灣彰化地方法院檢察署九十
二年度偵字第九二三、一０六一、一０五０、一四六三號），提起上訴，本院判決如
左：
    主  文
上訴駁回。
    理  由
按刑事訴訟法第三百七十七條規定，上訴於第三審法院，非以判決違背法令為理由，
不得為之。是提起第三審上訴，應以原判決違背法令為理由，係屬法定要件。如果上
訴理由狀並未依據卷內訴訟資料，具體指摘原判決不適用何種法則或如何適用不當，
或所指摘原判決違法情事，顯與法律規定得為第三審上訴理由之違法情形，不相適合
時，均應認其上訴為違背法律上之程式，予以駁回。本件上訴人丙○○上訴意旨略稱
：丙○○於原審主張盧海通之妻余秋靜亦有涉案，原審未予調查。(二)、原判決認定丙
○○參與如原判決附表編號(一)、(二)、(五)所示之強盜犯行，但理由內對丙○○如何參與
及涉案情節為何暨有無分得贓物等項則未加說明。上訴人乙○○上訴意旨略謂：本件
並未在乙○○住處查獲任何贓物，亦無被害人指認乙○○涉案，原審徒憑乙○○及共
犯之自白為判決依據，與刑事訴訟法第一百五十六條第二項之規定有違；乙○○於警
詢時，係因盧海通指陳乙○○有參與，始為自白，又因收受來路不明之贓物，心中有
愧，始向被害人道歉。上訴人甲○○上訴意旨略稱：甲○○雖自白犯罪，但原審對甲
○○有利或不利之證據，未全部予以調查，理由欄亦僅以「坦承不諱」一語概括，其
判決理由不備各云云。
惟查：原判決綜合上訴人等三人及共犯侯仁偉、盧海通、林士傑、魏倖民等人之自白
，被害人林富昌等三十一人之指訴，證人單台聲、郭銘洲、林明進、洪柳媚、夏濤聲
等人之證詞，卷附之贓物領據、照片、存摺影本，扣案之貼布、塑膠繩、雙面貼紙、
玩具手槍等證據，並參酌全案其餘卷證資料，本於事實審法院推理之作用，認定上訴
人等三人有連續意圖為自己不法之所有，結夥三人以上，攜帶兇器，於夜間侵入住宅
，以強暴至使不能抗拒而取他人之物之加重強盜犯行（甲○○、丙○○為累犯；另甲
○○、乙○○牽連犯刑法第三百三十九條之二第一項之利用自動付款設備詐欺罪），
已詳細說明其採證認事之理由。上訴意旨對原判決之論斷，並未依據卷內資料，具體
指摘有何違背經驗法則或論理法則。且按：(一)、丙○○於原審係稱：「盧海通的太太
也有涉案，我們犯完案後，盧海通將錢交給他老婆去銀行存款或換鈔……」云云，並
非指盧海通之妻余秋靜亦參與本件強盜犯行，且所供如果不虛，要亦屬余秋靜是否知
情而涉犯收受贓物罪，惟此部分既未經起訴，即非本件應於審判期日調查之證據範圍
，原審未予傳喚調查，自無應於審判期日調查之證據未予調查之違法。(二)、丙○○部
分，原判決已於事實欄即原判決附表編號(一)、(二)、(五)內詳細記載其犯罪情節，理由內
並援引其與共犯盧海通、甲○○、乙○○、侯仁偉之自白及被害人黃淑姮、林富昌、
林俊男、林惠英、張宏造、李玉英、張菁純、林宜瑾、廖玉信、鍾金珍等人指陳被害
經過，為所憑之依據，雖原判決未於理由內逐一敘述丙○○與共犯之自白，及被害人
等之指陳內容，僅以「已據丙○○及共犯自白不諱，核與被害人等指訴情節相符」一
語概括，但對照原判決事實欄所載觀之，其實質上對丙○○如何參與並分擔犯行之實
施等項，業已予以論述，僅其說明稍為簡略而已。丙○○此部分上訴意旨所指，不無
誤會。又共同正犯於合同意思聯絡範圍內，成立一共犯團體，共同犯罪所得贓物總額
，均負共同責任，至團體成員如何分贓，係屬事後處分贓物之問題，並非構成強盜犯
罪事實之要素，原判決對此未加記載及說明，於法並無違背。(三)、乙○○既坦認有原
判決附表編號(三)、(四)、(五)之強盜犯行，與共犯盧海通、甲○○、魏倖民、侯仁偉、丙
○○之供述情節相符，原審予以採信，於法即無違誤。況警方亦已在乙○○住處起獲
胡佩蘭被強盜之吸塵器一台，被害人胡佩蘭、蔡阿善、陳徐秀英等人並均已就乙○○
之照片、被害人陳佳琳更就乙○○本人指認其即為強盜歹徒之一。另原判決係依憑調
查所得之全案卷證資料而為判決，已如前述，並非專以上訴人三人等及共犯之自白為
唯一依據，其採證認事，從形式上觀察，核與刑事訴訟法第一百五十六條第二項之規
定無違，亦無甲○○上訴意旨所謂判決不備理由之情形存在。至乙○○上訴意旨所指
其於警詢時係因盧海通供稱其有參與，始自白犯罪，又因收受來路不明之贓物，心中
有愧，始向被害人道歉云云，係以自己片面說詞，為單純之事實上爭辯，難認係適法
之第三審上訴理由。(四)、上訴是否以原判決違背法令為理由，屬於形式審查之範圍，
甲○○上訴意旨僅泛稱原審對其有利及不利之證據未全部調查云云，並未依據卷內資
料，具體指摘原判決對其何種有利證據未予調查，徒以空泛之詞漫事指摘，本院無從
就得上訴第三審部分為形式上之審查，難謂已具備首揭得為第三審上訴理由之法定形
式要件。綜上所述，本件上訴人等三人之上訴皆違背法律上之程式，均應予駁回。原
判決認甲○○、乙○○牽連犯利用自動付款設備詐欺罪部分，核屬刑事訴訟法第三百
七十六條第一款之不得上訴於第三審法院之罪，牽連之強盜重罪部分，其等之上訴既
不合法，無從為實體上審理，利用自動付款設備詐欺之輕罪部分，自亦無從適用審判
不可分之法理，併同為實體上之審判，亦應從程序上予以駁回。
據上論結，應依刑事訴訟法第三百九十五條前段，判決如主文。
中　　　華　　　民　　　國　　九十三　　年　　　一　　　月　　　八　　　日
                              最高法院刑事第十一庭
                                  審判長法官  張　淳　淙
                                        法官  謝　俊　雄
                                        法官  蘇　振　堂
                                        法官  張　春　福
                                        法官  呂　丹　玉
      右正本證明與原本無異
                                              書  記  官
中　　　華　　　民　　　國　　九十三　　年　　　一　　　月　　 十二 　　日
                                                                        Ｔ
